【裁判字號】    97,簡上,413
【裁判日期】    980121
【裁判案由】    清償借款
【裁判全文】
臺灣臺北地方法院民事判決             97年度簡上字第413號
上  訴  人  甲○○
被上訴人    乙○○
上列當事人間請求清償借款事件，上訴人對於中華民國97年5 月
23日本院簡易庭第一審判決（97年度北簡字第50822號）提起上
訴，本院於98年1月7日言詞辯論終結，判決如下：
    主  文
上訴駁回。
第二審訴訟費用由上訴人負擔。
    事實及理由
壹、程序方面
    本件被上訴人乙○○經合法通知，未於言詞辯論期日到場，
    核無民事訴訟法第386條所列各款情形，爰依上訴人甲○○
    之聲請，由其一造辯論而為判決。
貳、實體方面
一、被上訴人起訴主張：
  (一)上訴人甲○○於民國92年8月22日邀同原審被告杜美芳為連
    帶保證人向被上訴人借款新台幣 (下同)40 萬元，約定借款
    期間自92年8月22日起至97年8月22日止，利息依板信商業銀
    行定儲利率指數加年利率2.97%計算，自92年9月起於每月21
    日依年金法按月攤還本息，分60期還清，借款期間償還已逾
    24 期後若被上訴人請求一次清償，上訴人不得拒絕。被上
    訴人於96年3月9日起即數度請求上訴人一次清償借款餘額，
    但均未獲置理，尚有207,866元未獲清償。
  (二)另上訴人為操作期貨交易，於90年11月間向被上訴人調借30
    萬元，並約定虧損由上訴人個人負擔，獲利則由2人均分，
    被上訴人遂以其名義開立期貨帳戶，並將帳號與密碼提供給
    上訴人，以利其進行期貨交易，惟上訴人因操作期貨交易不
    當，導致將被上訴人借予操作之30萬元全數賠光，經被上訴
    人催討，然因上訴人甲○○無法一次清償，被上訴人遂同意
    上訴人自95年4月至96年9月間分18期無息償還，每期還款
    16,667元，詎上訴人嗣後不但藉故遲延給付分期款項，更主
    張該30萬元債務不存在，上訴人至今仍有33,334元尚未清償
    。爰依消費借貸法律關係，訴請上訴人清償借款等語。
二、上訴人則以：伊雖曾於92年8月22日向被上訴人借款40萬元
    但已於96年4月14日將40萬元借款之本金利息全數還清。又
    伊於90年11月間所開立之30萬元期貨帳戶並非借貸關係，而
    是被上訴人要求伊代為進出買賣，並未約定獲利虧損之情事
    ，且伊曾轉入6萬元補足保證金，事後被上訴人又將6萬元匯
    回給伊，若虧損部份如被上訴人所說由伊負責，被上訴人又
    何需將金額匯回。再被上訴人於原審提出之電子郵件，伊都
    沒有收到，即使收到也都是亂碼，MSN對談紀錄也非伊之對
    話，被上訴人沒有任何1筆涉及30萬元之款項交付予伊云云
    ，資為抗辯。
三、原審為上訴人敗訴之判決，並依職權為假執行之宣告，上訴
    人不服，提起上訴，其上訴聲明為：原判決廢棄，被上訴人
    於第一審之訴駁回。被上訴人則於本院未為任何聲明陳述。
四、兩造不爭執之事實：
  (一)上訴人於92年8月22日邀同杜美芳為連帶保證人向被上訴人
    借款40萬元，約定借款期間自92年8月22日起至97年8月22日
    止，自92年9月起每月21日按月攤還本息；借款期間償還已
    逾24期後，如被上訴人要求一次清償，上訴人不得拒絕；上
    訴人等自92年10月至95年3月每月均清償5,460元已逾24 期
    等情，為兩造所不爭執，並有委託契約、本票、匯款明細附
    卷可稽，堪信為真實。
  (二)被上訴人於90年11月間開立期貨交易帳戶，並將帳號及密碼
    交予上訴人進行期貨交易，帳戶內30萬元全數賠光等情，亦
    為兩造所不爭執，應堪採信。
  (三)上訴人自95年4月至96年7月止，所匯予被上訴人之金額由
    5,460元提高至22,127元（其中96年3月至5月、96年7月則為
    24,140元）等情，復為兩造不爭執，並有借款清償計算明細
    表（見原審卷第99頁）在卷可證，故堪採信。
五、兩造爭執之事實：被上訴人主張上訴人以杜美芳為連帶保證
    人向其借款40萬元，又上訴人向其借款30萬元，至今分別尚
    有207,866元、33,334元未獲清償，爰依法請求清償債務，
    為上訴人所否認，並以前開情詞置辯，是本件爭點厥為：(一)
    上訴人是否對被上訴人有30萬元之債務？(二)上訴人向被上訴
    人借款40萬元，是否清償完畢？
六、得心證之理由：
  (一)上訴人是否對被上訴人有30萬元之債務？
    上訴人雖否認有何代為操作期貨買賣及約定獲利、虧損等情
    ，並抗辯伊匯予被上訴人之金錢均為償還40萬之債務，且被
    上訴人於原審提出之電子郵件，伊都沒有收到，即使收到也
    都是亂碼，MSN對談紀錄也非伊之對話云云。經查：
  1.被上訴人以30萬元先後在寶來期貨股份有限公司、統一期貨
    股份有限公司 (下稱統一公司)開立帳戶為期貨買賣，其在
    統一公司所退之佣金折讓均由上訴人甲○○領取等節，有被
    上訴人於原審提出之期貨交易資料彙整、月對帳單等件（見
    原審卷第123頁至第154頁）附卷可稽，上訴人對此亦不否認
    該等文書之真正，是堪認上訴人有代被上訴人操作期貨買賣
    ，並取得交易之佣金折讓。
  2.再觀諸上訴人於96年2月23日寄送給被上訴人之電子郵件中
    載明：「由於某些原因…30萬元的款項雖然只剩8期…但是
    不得不向你請求展延6-12個月來續付剩餘款項…40萬元的部
    分我們仍會按時付款。」等語，有該電子郵件影本（見原審
    卷第80頁）附卷可稽，堪認上訴人就上開30萬元債務，業已
    承認並為部分清償。上訴人雖於本院抗辯：被上訴人於原審
    提出之電子郵件，伊都沒有收到，即使收到也都是亂碼；對
    上開電子郵件內容沒有印象；伊於原審中有去查，但在一一
    確認當中，原審就已經辯論終結；MSN對談紀錄也非伊之對
    話云云（見本院97年11月20日言詞辯論筆錄）。然查依上訴
    人於原審所提之97年2月29日民事答辯狀上已明載：「本人
    經仔細閱讀乙○○所提之MSN及E-mail後，決定不提出任何
    有關MSN及E-mail方面之調查」等語（見原審卷第208 頁）
    ，足認上訴人對上開電子郵件內容於原審中均已詳細閱讀並
    瞭解其內容而主張不再予以調查，是其復於本院中抗辯未收
    到上開電子郵件、對電子郵件內容沒有印象云云，顯係避重
    就輕，尚難採信。
  3.另參諸上訴人亦不爭執自95年4月至96年7月止，所匯予被上
    訴人之金額由5,460元提高至22,127元（其中96年3月至5月
    、96年7月則為24,140元）等情，此有借款清償計算明細表
    （見原審卷第99頁）在卷可證。對照每期還款之金額與期數
    (16,667元x18= 300,006元)，及上訴人所提及剩餘之期數(
    自95年4月至96年1月共10期，18-10= 8）核與被上訴人之主
    張相符；再觀諸上開電子郵件中亦有：「... 40萬元的部分
    我們仍會按時付款。」等語，堪認40萬元與30萬元為兩筆各
    自獨立之債務，益徵上訴人自95年4月起至96年7月止，所匯
    予原告之金額自原為5,460元提高為22, 127元，其間差額
    16,667元確係為清償30萬元債務之款項。雖上訴人堅稱伊匯
    予被上訴人之金額均為清償40萬元之債務云云，惟此為被上
    訴人所否認，上訴人就此亦未舉證以實其說。且觀諸被上訴
    人於原審中所提出之匯款紀錄（見原審卷第172頁至180頁）
    ，其總額亦高達525,873元較諸40萬之本利和高出許多，果
    如上訴人所稱僅有一筆40萬之債務存在，何以被上訴人還款
    之本利金額，顯超過40萬元本利和之債務，是上訴人否認有
    30萬元債務存在一節，要難採信。
  (二)上訴人甲○○向被上訴人借款40萬元，是否清償完畢？
    上訴人雖抗辯業已清償完畢40萬元債務，然查，上訴人自95
    年4月起至96年7月止，所匯予原告之金額自5,460元提高為
    22,127元，其間差額16,667元係為清償30萬元債務之款項，
    已如上述，是上訴人抗辯伊匯予被上訴人之金額均為清償40
    萬元之債務，且該債務已清償完畢云云，均未舉證以實其說
    ，其主張自不可採。
七、綜上所述，上訴人抗辯系爭30萬元之債務不存在及系爭40萬
    元之債務業已清償完畢云云，均不可採。從而，被上訴人請
    求上訴人甲○○及杜美芳應連帶給付被上訴人207,866元及
    自96年9月1日起至清償日止按年息百分之五計算之利息；上
    訴人應給付原告33,334元及自96年9月1日起至清償日止按年
    息百分之五計算之利息，為有理由。原審因而為上訴人敗訴
    判決，並依職權分別酌定相當擔保金為准免假執行之宣告，
    核無不合。上訴人上訴為無理由，應予駁回。
八、本件事證已臻明確，兩造其餘攻擊防禦方法，經審酌後，或
    與本件無涉，或與判決結果不生影響，毋庸一一論列，併此
    敘明。
九、據上論結，本件上訴為無理由，依民事訴訟法第436條之1第
    3項、第449 條第1項、第463條、第385條第1項前段、第78
    條，判決如主文。
中    華    民    國    98    年    1     月    21    日
                  民事第二庭  審判長法  官  朱漢寶
                                    法  官  陳秀貞
                                    法  官  陳雯珊
以上正本係照原本作成。
本判決不得上訴。
中    華    民    國    98    年    1     月    21    日
                                    書記官  陳彥樺


司法院資訊處製作；財團法人民間司法改革基金會備份。
